臺灣花蓮地方法院刑事裁定　　　　　　　　　　　　　　九十三年度聲判字第六號
　　聲　請　人　甲○○
　　代　理　人　曾泰源律師
　　被　　　告　乙○○
右列聲請人因告訴被告毀損案件，不服台灣高等法院花蓮分院檢察署檢察長駁回再議
之處分（九十二年上聲議字第九十號），聲請交付審判，本院裁定如左：
    主    文
聲請駁回。
    理    由
一、按告訴人不服上級法院檢察署檢察長或檢察總長認再議為無理由而駁回之處分者
    ，得於接受處分書後十日內委任律師提出理由狀，向該管第一審法院聲請交付審
    判。法院認為交付審判之聲請不合法或無理由者，應駁回之。刑事訴訟法第二百
    五十八條之一、第二百五十八條之三第二項前段，分別定有明文。
二、本件聲請人即告訴人甲○○以被告乙○○涉犯毀損罪嫌，向臺灣花蓮地方法院檢
    察署（下稱花蓮地檢署）檢察官提出告訴，經該檢察署檢察官於民國九十三年二
    月十七日，以九十三年度偵字第二八五號為不起訴處分後，聲請人不服，聲請再
    議亦經台灣高等法院花蓮分院檢察署（下稱花蓮高分檢）檢察長於九十三年四月
    一日，以九十二年度上聲議字第四八號處分書，認再議為無理由而駁回再議。嗣
    聲請人於九十二年四月十二日收受花蓮高分檢處分書，於法定期間之同年四月二
    十日聲請交付審判，合先敘明。
三、聲請交付審判意旨略以：被告乙○○教唆葛旭光（另案不起訴處分確定）於民國
    九十二年五月十九日，在花蓮縣玉里鎮○○路○段十巷三十二號之一旁之空地，
    將聲請人搭蓋在上開空地上之鐵皮屋，未經聲請人同意，以怪手拆除，並擅自將
    聲請人所有之鐵皮屋及水塔、水桶搬走。且稽之聲請人該鐵皮屋雖係在被告之母
    鄒和妹所有之木造房屋外所增建，但有獨立之房屋及出入門戶，乃為獨立之不動
    產，並無附合為上開木造屋之重要成分之可能，而指摘原處分不當，為此聲請交
    付審判等語。
四、被告於偵訊時堅決否認有右揭毀損犯行，辯稱：「是我請葛旭光幫忙拆房子，並
    沒有給他錢，該房子是我們租給甲○○後，甲○○又加蓋出去的鐵皮屋，甲○○
    蓋鐵皮屋的錢並沒有付給人家，也是我付錢的，甲○○在八十五年間向我媽媽鄒
    和妹承租該木造屋，租期半年，後來甲○○因案被關，房子在八十七、八年間我
    有使用，之後象神颱風（八十九年十月三十一日）把房子吹壞不堪使用，就一直
    空在那裡。」等語。經查：
（一）聲請人與鄒和妹所訂立之系爭租約中，即已載明租期自八十五年六月一日起至
      同年十二月一日止，並約定於租期屆滿時，除經出租人同意繼續出租外，應即
      日將租賃房屋按照原狀遷空交還予出租人，此有房店租賃契約書影本一份在卷
      可稽。又查，租賃期間聲請人不僅未依約支付租金，租約屆期後，兩造並未再
      續租約，嗣聲請人又於八十五年年底即因案遭羈押，並於八十六年六月四日入
      監執行，及至九十一年四月十七日始出監，該房屋自八十七年起即歸由被告使
      用中等情，業為被告、聲請人及證人鄒和妹於偵訊或本院審理中供證明確，並
      有本院法務部在監在押資料表一紙可參，是系爭房屋既經權利人取回並交由被
      告使用，被告自享有使用系爭房屋之權利。
（二）系爭鐵皮屋乃為聲請人於八十五年承租時，委請證人葉錫泉及潘晉昌舖設灌注
      地面水泥及作隔間裝潢，業為證人葉錫泉及潘晉昌於警訊時所證，而證人葉錫
      泉更對當時興建之工程，指出當時僅搭建一面牆、屋頂換新及一些鋁窗（警卷
    第二十二頁），雖聲請人於本院審理時否認證人葉錫泉之陳述，表示當時是在
      蓋鐵皮屋之前原址蓋有木屋，後來拆掉重蓋成鐵皮屋云云，但由系爭房屋未拆
      除前後之外觀，有一部分為木造屋，有一部分為鐵皮屋，有現場照片十二幀可
      參，可見本件系爭鐵皮屋乃依附在原址之木造屋所興建無訛，況聲請人又無法
      舉證該鐵皮屋有獨立之進出通路，因而，該增建之鐵皮房間，與原建物使用共
      同壁，已與原建物附合而成為一整體，即成為原建物之重要成分，依民法第八
      百十一條之規定，應由鄒和妹取得鐵皮房間之所有權。況且，縱認該鐵皮屋乃
      為獨立之建築物，享有獨自之所有權，然如證人葛旭光於偵訊時證稱：那間房
      子是鄒和妹與乙○○母子的，乙○○看該屋已被象神颱風吹得破爛不堪，叫伊
      幫他把房子拆掉，伊才去拆它等語，是該屋既經颱風侵襲破損不堪，能否掩蔽
      風雨，誠非無疑，況且建物如屬完好，被告自當無需費資僱工拆除之理，反之
      ，可見被告確乃係因屋損所為之拆修，至其無權行為，則僅僅是發生是否可以
      依照民法有關契約或者是侵權行為之規定請求債務不履行或者是損害賠償之問
      題而已，與現行刑法第三百五十四條所規定毀損罪之客體並不相符，自難以該
      條所規定之毀損罪相繩。另外，聲請人聲請交付審判意旨猶執陳辭，泛指鐵皮
      屋及水塔等為其所有，然並未提出證據，以供調查，對此尚乏依據，認被告另
      涉其他犯行，併予敘明。
五、綜據上述，聲請人所指述被告之行為，與刑法第三百五十四條毀損罪之構成要件
    並不相合，本件交付審判之聲請為無理由，應予駁回。
六、依刑事訴訟法第二百五十八條之三第二項前段裁定如主文。
中      華      民      國    九十三    年      六      月     十四     日
                              台灣花蓮地方法院刑事第一庭
                                  審判長法官  賴  淳  良
                                        法官  余  明  賢
                                        法官  李  豫  雙
右正本證明與原本無異。
本件不得抗告。
                                  法院書記官
中      華      民      國    九十三    年      六      月    二十一    日
